【裁判字號】    91,聲,1447
【裁判日期】    920124
【裁判案由】    
【裁判全文】
臺灣板橋地方法院民事裁定        九十一年度聲字第一四四七號
    聲  請  人
    即  債權人  中租迪和股份有限公司
    法定代理人  丙○○
                            送.
    即  債務人  乙○○
右當事人間聲請發還擔保金事件，本院裁定如左：
    主      文
聲請人於本院八十六年度存字第一０七號一案所提存之擔保金新臺幣壹拾萬元，准予
返還。
聲請程序費用由相對人負擔。
    理      由
一、本件聲請意旨略以：聲請人與相對人間清償債務事件，聲請人前依鈞院八十五年
    度裁全洪字第四六五三號民事裁定，以八十六年度存字第一０七號提存事件提供
    擔保金新臺幣壹拾萬元後，查封相對人所有之不動產在案。嗣原假扣押之不動產
    業經鈞院拍定完畢，聲請人為取回擔保金，已聲請撤銷假扣押裁定，經鈞院九十
    年度全聲字第一六八號裁定准許並確定在案。聲請人並以存證信函定二十日以上
    之期間，催告相對人行使權利，惟該存證信函遭郵局以遷移不明為由退回，經台
    北地方法院九十一年度聲字第二四０六號裁定准予將該催告函為公示送達，然相
    對人迄未對聲請人有任何訴訟上之主張，為此狀請鈞院裁定准予發還擔保金等語
    ，並提出本院八十五年度裁全洪字第四六五三號民事裁定、八十六年度存字第一
    ０七號提存書、八十六年度民執執全洪字第九七號通知書、八十六年度民執木字
    第一０九六四號通知書、九十年度全聲字第一六八號民事裁定暨確定證明書、台
    北地方法院九十一年度聲字第二四０六號民事裁定暨確定證明書、存證信函、退
    回信封及相對人戶籍謄本各一件（均影本）為證。
二、按返還擔保金，如符合：(一)應供擔保之原因消滅者。(二)訴訟終結後，供擔保人證
    明已定二十日以上之期間，催告受擔保利益人行使權利而未行使者之要件，法院
    得以裁定返還擔保金，於民事訴訟法第一百零六條準用第一百零四條定有明文。
    所謂「訴訟終結」本應指本案訴訟而言，惟於假扣押提供擔保之情形，為兼顧債
    務人於假扣押執行程序終結清償債務後，債權人無提起本案訴訟之必要，即保障
    受擔保利益人因不當假扣押所受損害之必要性消滅，則已「撤銷假扣押裁定」及
    「假扣押執行程序終結」者，亦屬訴訟終結。另假扣押執行程序以假扣押之標的
    脫離假扣押之處置，例如將假扣押標的交付執行或撤銷假扣押時，即為終結（最
    高法院七十五年度台上字第二二二五號判例參照）。
三、經查，本件聲請人與相對人間假扣押裁定經本院以九十年度全聲字第一六八號准
    予撤銷，並於民國九十年八月二十四日確定在案；另假扣押執行程序於民國八十
    七年四月十六日已作成參與分配表，可認定假扣押標的已交付執行，則執行程序
    已經終結，此經本院依職權調閱本院九十年度全聲字第一六八號撤銷假扣押卷、
    、八十六年度執全字第九七號假扣押執行卷、八十六年度執字第一０九六四號拍
    賣抵押物卷查明屬實，是本件訴訟業已終結無誤。且聲請人於訴訟終結後，定二
    十日以上之期間催告相對人行使權利，經台北地方法院九十一年度聲字第二四０
    六號民事裁定准予公示送達，並於民國九十一年九月十八日確定在案，亦有該裁
    定書、確定證明書影本在卷可憑，是依前開說明，聲請人之聲請即合乎民事訴訟
    法第一百零四條第一項第二款返還擔保金之要件，應予准許。
四、依民事訴訟法第九十五條、第七十八條，裁定如主文。
中      華      民      國    九十二    年      一      月    二十四    日
                                  臺灣板橋地方法院民事第二庭
~B法      官  林錫凱
右為正本係照原本作成。
如對本裁定抗告須於裁定送達後十日內向本院提出抗告狀。
中      華      民      國    九十二    年      一      月    二十四    日
~B法院書記官  許清琳


司法院資訊處製作；財團法人民間司法改革基金會備份。
